臺灣臺中地方法院刑事判決
111年度易字第378號
公  訴  人  臺灣臺中地方檢察署檢察官
被      告  賴進昌






上列被告因竊盜案件，經檢察官提起公訴（111 年度偵字第2312
號），被告於準備程序中就被訴事實為有罪之陳述，經本院告知
簡式審判程序之意旨，並聽取檢察官、被告之意見後，本院裁定
進行簡式審判程序，判決如下：
    主    文
賴進昌犯如附表編號1 、2 所示之罪，均累犯，各處如附表編號
1 、2 「主文」欄所示之刑（含主刑及沒收）。主刑部分應執行
有期徒刑伍月，如易科罰金，以新臺幣壹仟元折算壹日。
　　犯罪事實
一、賴進昌於民國110 年6 月9 日凌晨5 時20分許，騎乘自行車行經
    臺中市○區○○路000 巷0 號之工地時，見該工地大門未上鎖
    且無人看管，認有機可乘，竟意圖為自己不法之所有，基於
    竊盜之犯意，徒手打開該工地大門而進入工地內，並在徒手
    竊取施工人員吳定緯所有之雷射水平儀2 台、鑿石工具1 支
    （據吳定緯所述該等物品總價值新臺幣《下同》2  萬元）得
    手後，將該等物品裝入其自備之塑膠袋內，復搬運至自行車
    上，旋即騎車載運離去。
二、賴進昌於110 年10月29日凌晨4 時11分許，騎乘自行車行經臺中
    市○區○○○路000 號之工地時，見該工地大門未上鎖且無人看
    管，認有機可乘，竟意圖為自己不法之所有，基於竊盜之犯
    意，徒手打開該工地大門而進入工地內，並在徒手竊取施工
    人員陳俊位所有之角鑿機1 台、切石機1 台（據陳俊位所述
    角鑿機價值2 萬元、切石機價值8000元）得手後，將該等物
    品裝入其自備之塑膠袋內，復搬運至自行車上，旋即騎車載
    運離去。　　
三、嗣吳定緯、陳俊位發現其等所有上開物品遭竊而報警處理，
    經警調閱監視器影像循線追查後，始悉上情。
四、案經吳定緯、陳俊位訴由臺中市政府警察局第一分局報告臺
    灣臺中地方檢察署檢察官偵查起訴。
    理　　由
壹、程序事項
　　被告賴進昌於準備程序中，先就上開犯罪事實為有罪之陳述
  　，且所犯係死刑、無期徒刑或最輕本刑為3 年以上有期徒刑
    以外之罪，亦非高等法院管轄之第一審案件，經本院告知簡
    式審判程序之旨，並聽取檢察官、被告之意見後，依刑事訴
    訟法第273 條之1 第1 項規定，經本院裁定進行簡式審判程
    序。是本案之證據調查，依同法第273 條之2 規定，不受同
    法第159 條第1 項、第161 條之2 、第161 條之3 、第163 
    條之1 及第164 條至第170 條規定之限制，就以下所引傳聞
    證據之適格性，爰不再予逐一審究論述，合先敘明。
貳、實體認定之依據
一、上開犯罪事實，業經被告於警詢、檢察事務官詢問、本院準
    備程序及審理中坦承不諱（偵卷第37至43、141 至144 頁，
    本院卷第41至45、47至51頁），核與證人即告訴人吳定緯、
    陳俊位於警詢時所為證述大致相符（偵卷第45至49、51至55
     頁），並有警員職務報告、監視器影像截圖、案發現場照
    片、角鑿機照片等件在卷可稽（偵卷第33至35、57至69、71
     、77至79、81、82、83至85頁），足認被告之自白與事實
    相符，洵堪採為論罪科刑之依據。
二、綜上，本案事證明確，被告上開犯行均堪認定，應依法論科
    。
參、論罪科刑
一、按竊盜罪所保護之法益，在於財產監督權人對於特定財物之
    支配管領權能，倘其原本穩固之持有狀態遭到行為人破壞，
    而無法繼續持有、使用或為事實上及法律上之處分行為，且
    行為人並因此建立自己對於該物之持有關係，並以居於類似
    所有權人之地位或外觀而予支配管領，又具備不法所有之意
    圖，即已合致於刑法竊盜罪之構成要件。又行為人因原持有
    人對於財物之支配力一時弛緩，乘機取得移歸自己持有，仍
    應論以竊盜罪（最高法院91年度台上字第6543號判決意旨參
    照）。告訴人吳定緯、陳俊位於案發時雖均未在場看管監督
    上開財物，惟此僅係財產監督權人管領力之一時鬆弛，而遭
    被告破壞其等穩固之持有狀態，被告並建立自己對於前開物
    品之非法持有關係，自無礙於刑法竊盜罪之成立。
二、核被告就犯罪事實欄一、二所為，均係犯刑法第320 條第1 
    項之竊盜罪。
三、又被告就其所犯上開2 個竊盜罪，並非一時一地所為，足知
    其犯意各別，行為互殊，應予分論併罰。
四、復按刑法第47條第1 項關於累犯加重之規定，係不分情節，
    基於累犯者有其特別惡性及對刑罰反應力薄弱等立法理由，
    一律加重最低本刑，於不符合刑法第59條所定要件之情形下
    ，致生行為人所受之刑罰超過其所應負擔罪責之個案，其人
    身自由因此遭受過苛之侵害部分，對人民受憲法第8 條保障
    之人身自由所為限制，不符憲法罪刑相當原則，牴觸憲法第
    23條比例原則。於此範圍內，有關機關應自本解釋公佈之日
    起2 年內，依本解釋意旨修正之。於修正前，為避免發生上
    述罪刑不相當之情形，法院就該個案應依本解釋意旨，裁量
    是否加重最低本刑（司法院釋字第775 號解釋意旨參照）。
    被告㈠前因竊盜案件，經本院以107 年度簡字第510 號判決
    判處有期徒刑3 月確定；㈡又因竊盜案件，經本院以107 年
    度中簡字第1881號判決判處有期徒刑3 月確定，上開案件經
    本院以107 年度聲字第4924號裁定定應執行有期徒刑5 月確
    定，被告於109 年1 月21日因徒刑執行完畢出監等情，有臺
    灣高等法院被告前案紀錄表在卷可按（本院卷第15至26頁）
    ，被告於受有期徒刑之執行完畢後，5 年以內故意再犯本案
    有期徒刑以上之罪，均為累犯，審酌被告所犯構成累犯之上
    開案件中亦為竊盜案件，與本案所犯之罪名相同，且被告於
    上開案件執行完畢後，仍再犯本案，可見其確未因此知所警
    惕，對於刑罰之反應力顯然薄弱，參照上開解釋意旨、考量
    累犯規定所欲維護法益之重要性及事後矯正行為人之必要性
    ，就前述被告所犯之罪，爰裁量均依刑法第47條第1 項規定
    加重其刑。
五、爰以行為人之責任為基礎，審酌被告正值壯年，卻不思循正
    當途徑獲取所需，反企圖不勞而獲，而為本案犯行，所為實
    不可取，且僅為滿足己身所欲，即任意竊取他人財物，顯然
    欠缺尊重他人財產權之觀念，應予非難；並考量被告迄今尚
    未與告訴人吳定緯、陳俊位達成和（調）解或賠償其等所受
    損害，及被告坦承犯行等犯後態度；參以，除上開使本案構
    成累犯之案件外，被告此前另有其他竊盜犯行經論罪科刑，
    有前開臺灣高等法院被告前案紀錄表在卷可考，足徵被告並
    未記取教訓，是於量刑上即無再予寬待之理；兼衡被告於本
    院審理時自述之智識程度、之前在撿回收、經濟狀況不佳、
    未婚、無子之生活狀況（本院卷第50頁），暨其犯罪之動機
    、目的、手段、所竊財物價值等一切情狀，分別量處如主文
    所示之刑暨定其應執行刑，並均諭知易科罰金之折算標準。
肆、沒收
一、末按犯罪所得，屬於犯罪行為人者，沒收之；於全部或一部
    不能沒收，或不宜執行沒收時，追徵其價額，刑法第38條之
    1 第1 項前段、第3 項定有明文。未扣案之雷射水平儀2  
    台、鑿石工具1 支，乃被告犯如犯罪事實欄一所示竊盜罪所
    獲取之財物；而未扣案之角鑿機1 台、切石機1 台，則係被
    告犯如犯罪事實欄二所示竊盜罪所獲取之財物，均為被告之
    犯罪所得，爰依刑法第38條之1 第1 項前段規定，於被告所
    犯各罪主文項下分別宣告沒收，併依同條第3 項規定，諭知
    於全部或一部不能沒收或不宜執行沒收時，均追徵其價額。
二、另本次刑法修正將沒收列為專章，具獨立之法律效果，故宣
    告多數沒收情形，並非數罪併罰，依增訂之現行刑法第40條
    之2 第1 項規定，就宣告之多數沒收，併執行之。本判決已
    在被告所涉各該罪名之主文項下為沒收宣告，縱使未在主文
    中諭知合併沒收之旨，亦不影響於檢察官依據前揭規定併予
    執行多數沒收之法律效果，爰不再贅為合併沒收之諭知。　
據上論斷，應依刑事訴訟法第273 條之1 第1 項、第299 條第1 
 項前段，刑法第320 條第1 項、第47條第1 項、第51條第5 款
、第41條第1 項前段、第38條之1 第1 項前段、第3 項，刑法施
行法第1 條之1 第1 項，判決如主文。
本案經檢察官林宏昌提起公訴，檢察官李濂到庭執行職務。
中　　華　　民　　國　 111　　年　　3 　　月　　31　　日
                   刑事第四庭　法　官   劉依伶
以上正本證明與原本無異。
如不服本判決應於收受送達後20日內向本院提出上訴書狀，並應
敘述具體理由；其未敘述上訴之理由者，應於上訴期間屆滿後20
日內向本院補提理由書（均須按他造當事人之人數附繕本）「切
勿逕送上級法院」。
告訴人或被害人如不服判決，應備理由具狀向檢察官請求上訴，
上訴期間之計算，以檢察官收受判決正本之日起算。
　　　　                       書記官   盧弈捷
中　　華　　民　　國　　111 　年　　4 　　月　　1 　　日
附錄本案論罪科刑法條：
中華民國刑法第320條
意圖為自己或第三人不法之所有，而竊取他人之動產者，為竊盜
罪，處5年以下有期徒刑、拘役或50萬元以下罰金。
意圖為自己或第三人不法之利益，而竊佔他人之不動產者，依前
項之規定處斷。
前二項之未遂犯罰之。
附表：
編號 　犯罪事實 　　　　　　　主文 1 犯罪事實欄一 賴進昌犯竊盜罪，累犯，處有期徒刑參月，如易科罰金，以新臺幣壹仟元折算壹日。未扣案之犯罪所得雷射水平儀貳台、鑿石工具壹支均沒收，於全部或一部不能沒收或不宜執行沒收時，均追徵其價額。 2 犯罪事實欄二 賴進昌犯竊盜罪，累犯，處有期徒刑參月，如易科罰金，以新臺幣壹仟元折算壹日。未扣案之犯罪所得角鑿機壹台、切石機壹台均沒收，於全部或一部不能沒收或不宜執行沒收時，均追徵其價額。